臺灣板橋地方法院刑事判決　　　　　　 94年度訴緝字第135號
公　訴　人　臺灣板橋地方法院檢察署檢察官
被　　　告　戊○○
義務辯護人　施習盛律師
上列被告因毒品危害防制條例等案件，經檢察官提起公訴（93年
度偵字第14226 號），本院判決如下：
    主  文
戊○○連續轉讓第二級毒品，累犯，處有期徒刑拾月；扣案的第
2 級毒品安非他命（驗餘淨重合計拾參點肆捌貳柒公克），沒收
並銷燬之。又持有第一級毒品，累犯，處有期徒刑肆月，扣案的
第1 級毒品海洛因（驗後淨重零點壹壹公克）沒收並銷燬之；又
未經許可，持有子彈，累犯，處有期徒刑肆月，併科罰金新臺幣
壹萬元，如易服勞役，以新臺幣玖佰元即銀元參佰元折算壹日；
扣案的子彈壹顆沒收。應執行有期徒刑壹年肆月，併科罰金新臺
幣壹萬元，如易服勞役，以新臺幣玖佰元即銀元參佰元折算壹日
；扣案的第2 級毒品安非他命（驗餘淨重合計拾參點肆捌貳柒公
克）、第1 級毒品海洛因（驗後淨重零點壹壹公克）均沒收並銷
燬之；子彈1 顆沒收之。
    事  實
一、戊○○前於民國85年間，因犯傷害罪，經臺灣高等法院以86
    年度上易字第7573號判處有期徒刑3 月，如易科罰金，以30
    0 元折算1 日確定；繼於86年間，又因妨害自由罪，經本院
    以87年度訴字第674 號判處有期徒刑3 月確定；復於87年間
    ，再因違反藥事法、偽造文書、過失傷害案件，經本院分別
    以87年度訴字第797 號、87年度易字第3457號、87年度交易
    字第361 號各判處有期徒刑6 月、3 月（如易科罰金，以30
    0 元折算1 日）、5 月（如易科罰金，以300 元折算1 日）
    確定，上開5 罪嗣經本院以88年度聲字第763 號定應執行有
    期徒刑1 年6 月確定。後又因違反槍砲彈藥刀械管制條例案
    件，經本院以87年度訴字第2120號判處有期徒刑1 年4 月確
    定。上開所宣告的刑罰（1 年6 月、1 年4 月）刑期自87年
    12月9 日起算，甫於90年5 月7 日因徒刑易科罰金執行完畢
    【原來縮刑期滿執行完畢日期為91年3 月20日（於本件構成
    累犯）。
二、戊○○有下述的犯罪行為：
(一)、戊○○明知海洛因跟安非他命各為毒品危害防制條例第2 條
    第2 項第1 、2 款規範的第1 、2 級毒品，非經許可，均不
    得加以製造、販賣、轉讓、持有，竟然基於轉讓第2 級毒品
    安非他命的概括犯意，於93年2 月間某日至同年8 月31日止
    ，分別在臺北縣五股鄉○○路○ 段71之12號的住處，以及其
    他不詳的處所，分別無償轉讓足供一次施用的少量第2 級毒
    品安非他命予乙○○、丁○○、丙○○、甲○○等4 人，供
    他們非法施用多次。又於93年8 月31日的某時間，在臺北縣
    五股鄉○○路的上述處所，自真實姓名年籍不詳綽號「菜鳥
    」的男子處收受了第1 級毒品海洛因1 包（淨重0.11公克）
    ，而無故持有。
(二)、戊○○又明知未經許可，不得持有具有殺傷力的子彈，竟於
    93 年8月中旬，在臺北縣五股鄉山區不詳地點，自一真實姓
    名年籍不詳的人收受了制式子彈1 顆（口徑9mm）， 而無故
    持有。
(三)、嗣於93年8 月31日下午5 時許，戊○○與乙○○、丁○○、
    丙○○、甲○○等人，在臺北縣蘆洲市○○路、成蘆大橋橋
    頭處為警查獲，並查扣得第1 級毒品海洛因1 包（驗後淨重
    0.11公克）、第2 級毒品安非他命17包（驗餘淨重合計13.4
    827 公克），復經戊○○帶同警方於當日下午5 時50分許，
    在臺北縣五股鄉○○路○ 段71之12號，扣得具殺傷力之制式
    子彈1 顆（口徑9mm）。
三、案經臺北縣政府警察局蘆洲分局報請臺灣板橋地方法院檢察
    署檢察官偵查起訴。
    理  由
一、被告戊○○關於上述犯行，於本院審理中已經坦承不諱，與
    他在警訊、偵查中供述的情節大致相符，茲就其所犯的各個
    行為，分別說明如下：
    (一)、關於轉讓第2 級毒品安非他命部分：
        １、被告的自白供述；93年9 月1 日警詢、偵查筆錄；
            同年11月10日偵查筆錄；94年7 月15日、8 月18日
            、11月25日、12月19日本院筆錄。
        ２、扣案的第2 級毒品安非他命17包（93年度保管字第
            6396號贓證物品清單，附於93年度偵字第14226 號
            卷第87頁）；
        ３、憲兵司令部刑事鑑識中心93年12月27日 (93) 安鑑
            字第00416 號鑑驗通知書（《安非他命鑑驗，驗餘
            淨重13.4827 公克》，同上偵查卷第161頁）。
    (二)、關於未經許可，無故持有第1 級毒品海洛因部分：
        １、被告的自白供述；93年9 月1 日警詢、偵查筆錄；
            同年11月10日偵查筆錄；94年7 月15日、8 月18日
            、11月25日、12月19日本院筆錄。
        ２、扣案的第1 級毒品海洛因1 包（93年度煙保管字第
            993 號贓證物品清單，同上偵查卷第88頁）；
        ３、法務部調查局93年9 月21日調科壹字第060008857
            號鑑定通知書（《海洛因鑑驗，驗後淨重0.11公克
            》，同上偵查卷第127頁）。
    (三)、關於持有子彈部分：
        １、被告的自白供述；93年9 月1 日警詢、偵查筆錄；
            同年11月10日偵查筆錄；94年7 月15日、8 月18日
            、11月25日、12月19日本院筆錄。
        ２、扣案子彈1 顆（93年度槍保管字第470 號扣押物品
            清單：同上偵查卷第158 頁）；
        ３、內政部警政署刑事警察局93年9 月30日刑鑑字第09
            30184236號槍彈鑑定書（《子彈鑑驗，1 顆係口徑
            9mm 制式子彈，經試射，認具殺傷力》，同上偵查
            卷第139～141頁）。
    (四)、此外，查獲當時的全部情形，亦經證人乙○○、丁○○
        、丙○○、甲○○說明詳細；也有93年08月31日警方查
        獲的現場照片（《FM-951號貨車查獲毒品》同上偵查卷
        第54～56頁；《五股凌雲路3 段71之12號查獲子彈》：
        同上偵查卷第57～59頁），可以供作佐證，根據以上的
        說明，本案事證明確，被告犯行，可以被積極肯切的認
        定。
二、公訴人復以被告戊○○於93年8 月30日之不詳時間，在臺北
    縣五股鄉○○路○ 段71之12號，向真實姓名年籍不詳自稱「
    鄭志偉」之成年男子，購入第2 級毒品安非他命20包，意圖
    販賣而持有，認被告所為係涉犯毒品危害防制條例第5 條第
    2 項的意圖販賣而持有第2 級毒品罪嫌云云，惟查：
    (一)、按犯罪事實應依證據認定之，無證據不得認定犯罪事實
        ，刑事訴訟法第154 條第2 項定有明文。而毒品危害防
        制條例所定的販賣毒品罪，其所謂「販賣」，依文義解
        釋本寓含買賤賣貴從中牟利的意思存在，且從商業交易
        將本求利原理與一般社會觀念觀察，販賣行為，仍係以
        牟取利益為主要誘因與目的，是以所謂「販賣」，應以
        行為人在主觀上具有「營利的意圖」為其構成要件要素
        ，倘無牟取額外利益，自應排除於「販賣」犯行之外，
        因此，行為人具備營利的意圖，既係販賣毒品罪的法定
        必備構成要件，應依嚴格證明法則證明，始克相當。
    (二)、被告於警、偵訊、本院訊問時，固均坦承有第2 級毒品
        安非他命交付的事實，以及扣案的第2 級毒品，惟矢口
        否認有何意圖販賣而持有第2級毒品的犯行。
    (三)、而證人即同時經警察查獲的乙○○、丁○○、丙○○、
        甲○○的證述（分別於警訊、偵查、審理的證述），也
        都否認有幫助戊○○運送毒品或其他與販賣毒品相關的
        行為存在，遍查全卷也沒有足以認定被告確有意圖營利
        而販入或販出毒品的積極證據，更無證據得證明被告有
        意圖要賺取價差所作出的持有行為構想，參以本案本院
        已經認定被告係轉讓第2 級毒品的行為，故依現存的卷
        證資料，還不足以認定被告有將第2 級毒品轉讓的事實
        經過，認為是意圖販賣而持有行為。
    (四)、根據以上的說明，就卷證資料觀察，並無從作出被告有
        意圖販賣第2 級毒品而持有的犯行，應該已屬明確的。
三、核被告戊○○所作出上述的行為，分別係犯毒品危害防制條
    例第8 條第2 項的轉讓第2 級毒品安非他命罪；其先後多次
    作出轉讓毒品的行為，時間相隔不遠，方式相同，所犯犯罪
    構成要件也是相同，顯然都是基於概括一貫性的犯意反覆實
    施，應依連續犯的規定，論以一罪，並加重其刑；又他轉讓
    前持有第2 級毒品安非他命的低度行為，為轉讓的高度行為
    所吸收，不另外再論以持有第2 級毒品罪；暨同條例第11條
    第1 項的持有第1 級毒品海洛因罪；以及槍砲彈藥刀械管制
    條例第12條第4 項（起訴書誤載為第3 項）的未經許可，持
    有子彈罪，另被告持有子彈的部分，行為後，槍砲彈藥刀械
    管制條例雖於94年1 月26日修正，然關於未經許可，持有子
    彈部分，它的犯罪構成要件暨法定刑罰種類刑度等都沒有修
    正，所以，在這個案件來說，並沒有刑法第2 條規定比較新
    舊法適用的問題，併此說明。另公訴意旨認被告上開轉讓毒
    品的行為為意圖販賣而持有，容有誤會，已如前述，惟二者
    的基本社會事實屬於同一的，依法起訴法條，應該予以變更
    。又被告有事實欄所記載的前科，並經執行完畢，有本院94
    年12月19日列印的臺灣高等法院被告前案紀錄表在卷可查，
    因此，被告於有期徒刑執行完畢後，五年內，再犯本件有期
    徒刑以上刑的各罪，均為累犯，應均依刑法第47條規定各加
    重其刑（轉讓第2 級毒品部分，則遞加重之）。根據以上的
    說明，本院審酌了被告轉讓第2 級毒品安非他命，以及持有
    第1 級毒品海洛因，並持有子彈的行為，分別有危害社會秩
    序與國民身心健康，暨其轉讓期間的長久，數量也不是很大
    ，也衡量他犯罪的動機、目的、手段、犯罪後的態度等所包
    括的行為責任，以及行為人責任總總的一切情狀，分別從輕
    量處如主文所寫的刑罰，以及就罰金刑部分，決定易服勞役
    的折算標準，進而，決定他應該執行的刑罰總和，以及決定
    易服勞役的折算標準。而扣案的第一級毒品（驗後淨重0.11
    公克）、第2 級毒品安非他命（驗餘淨重13.4827 公克），
    均為查獲的毒品，應依毒品危害防制條例第18條第1 項前段
    規定宣告沒收並銷燬；又查扣的子彈1 顆，非經許可，不得
    持有，屬於違禁物，應該依刑法第38條第1 項第1 款規定，
    不問屬於犯人與否都宣告沒收。
據上論斷，應依刑事訴訟法第300 條、第299 條第1 項前段，毒
品危害防制條例第8 條第2 項、第11條第1 項、第18條第1 項前
段，槍砲彈藥刀械管制條例第12條第4 項，刑法第11條前段、第
56條、第47條、第42條第2 項、第38條第1 項第1 款，現行法規
所定貨幣單位折算新臺幣條例第2 條，判決如主文。
本案由檢察官高智美提起公訴，經檢察官朱學瑛到庭執行職務。
中　　華　　民　　國　　94　　年　　12　　月　　30　　日
                  刑事第十四庭審判長法  官　黎錦福
                                    法  官　曾正耀
                                    法  官　饒金鳳
上列正本證明與原本無異。
如不服本判決，應於判決送達後10日內向本院提出上訴狀 (應附
繕本)， 上訴於臺灣高等法院。
                                    書記官  蔡麗春
中　　華　　民　　國　　94　　年　　12　　月　　30　　日
附錄本案論罪科刑法條全文：
毒品危害防制條例第8條
轉讓第一級毒品者，處1 年以上7 年以下有期徒刑，得併科新臺
幣1 百萬元以下罰金。
轉讓第二級毒品者，處6 月以上5 年以下有期徒刑，得併科新臺
幣70萬元以下罰金。
轉讓第三級毒品者，處3 年以下有期徒刑，得併科新臺幣30萬元
以下罰金。
轉讓第四級毒品者，處1 年以下有期徒刑，得併科新臺幣10萬元
以下罰金。
前四項之未遂犯罰之。
轉讓毒品達一定數量者，加重其刑至二分之一，其標準由行政院
定之。
毒品危害防制條例第11條
持有第一級毒品者，處3 年以下有期徒刑、拘役或新臺幣5 萬元
以下罰金。
持有第二級毒品者，處2 年以下有期徒刑、拘役或新臺幣3 萬元
以下罰金。
持有專供製造或施用第一、二級毒品之器具者，處1 年以下有期
徒刑、拘役或新臺幣1 萬元以下罰金。
持有毒品達一定數量者，加重其刑至二分之一，其標準由行政院
定之。
毒品危害防制條例第18條
查獲之第一、二級毒品及專供製造或施用第一、二級毒品之器具
，不問屬於犯人與否，均沒收銷燬之；查獲之第三、四級毒品及
製造或施用毒品之器具，無正當理由而擅自持有者，均沒入銷燬
之。但合於醫藥、研究或訓練之用者，得不予銷燬。
前項合於醫藥、研究或訓練用毒品或器具之管理辦法，由法務部
會同行政院衛生署定之。
槍砲彈藥刀械管制條例第12條
未經許可，製造、販賣或運輸子彈者，處1 年以上7 年以下有期
徒刑，併科新台幣500 萬元以下罰金。
未經許可，轉讓、出租或出借子彈者，處6 月以上5 年以下有期
徒刑，併科新台幣300 萬元以下罰金。
意圖供自己或他人犯罪之用，而犯前二項之罪者，處3 年以上10
年以下有期徒刑，併科新台幣700 萬元以下罰金。
未經許可，持有、寄藏或意圖販賣而陳列子彈者，處5 年以下有
期徒刑，併科新台幣300 萬元以下罰金。
第1 項至第3 項之未遂犯罰之。
